【裁判字號】    98,消債更,68
【裁判日期】    980625
【裁判案由】    更生程序
【裁判全文】
臺灣嘉義地方法院民事裁定            98年度消債更字第68號
聲  請  人  甲○○
                        樓
代  理  人  莊安田律師
上列當事人因消費者債務清理事件聲請更生，本院裁定如下：
    主  文
債務人甲○○（身分證統一編號：Ｚ000000000號）自民國九十八
年六月二十五日下午五時起開始更生程序。
命本院司法事務官進行本件更生程序。
    理  由
一、按債務人不能清償債務或有不能清償之虞者，得依本條例所
    定更生或清算程序，清理其債務，消費者債務清理條例第3
    條定有明文。再按債務人無擔保或無優先權之債務總額未逾
    新臺幣一千二百萬元者，於法院裁定開始清算程序或宣告破
    產前，得向法院聲請更生；法院開始更生程序之裁定，應載
    明其年、月、日、時，並即時發生效力，復為同條例第42條
    第1項及第45條第1項所明定。
二、本件聲請意旨略：債務人無一技之長，每月收入約新台幣（
    下同）2萬5,000元，又與前妻離婚，3名子女均歸債務人扶
    養，開支龐大，只好向銀行預借現金，債務人曾向荷蘭銀行
    申請協商，但銀行認為債務人無固定工作，收入不穩定，又
    需扶養3名子女，認為債務人無償還能力而不願與債務人協
    商，且無擔保或無優先權之債務總額未逾1,200萬元，債務
    人復未經法院裁定開始清算程序或宣告破產，仍得聲請更生
    等語。
三、本院之判斷：
  (一)債務人所負無擔保或優先權債務總金額為197萬6,014元，又
    曾向荷蘭銀行申請協商，荷蘭銀行提出180期零利率方案，
    每月償還9,757元，及2階段方案，第1階段1至71期零利率月
    付5,000元，未付餘額則留在最後1期，第2階段需重新審核
    債務人之財務收支狀況，惟協商仍未成立等情，有聯徵中心
    當事人綜合信用報告、前置協商不成立通知書、荷蘭銀行（
    98）荷銀債清字第465號函所附之前置協商還款方案試算表
    、（98）荷銀債清字第822號函可參，應堪認定。
  (二)債務人之收入：
    債務人主張其原以販售湯包為業，收入不固定，每月約2萬
    5,000元，惟自98年2月24日起，債務人在恩德發有限公司任
    職，每月薪資按業績提撥約為2萬3,000元至3萬元，此有員
    工在職證明書、薪資表及恩德發有限公司恩字第9805002號
    函為證，堪可採信，本院即以2萬3,000元為債務人任職恩德
    發有限公司之每月薪資。債務人又自陳臺灣兒童暨家庭扶助
    基金會及政府每月補助每一子女3,100元，並提出郵局存摺
    、扶助卡為證，債務人有3名子女，故每月接受補助9,300元
    。本院以3萬3,300元，作為債務人之平均月收入〔計算式：
    （23,000＋25,000）÷2＋9,300＝33,300〕。
  (三)債務人之必要支出：
    債務人主張之每月必要支出為：膳食費1萬9,500元、水費
    400元、電費600元、瓦斯費500元、電話費500元、房租
    費6,000元、健保費2,636元、教育費4,500元。經查，
  膳食費1萬9,500元，債務人主張包括自己膳食費6,000元、
    子女每人4,500元，本院認為每人每月均以4,500元為當，
    故應為1萬3,500元。
  房租費6,000元，債務人提出房屋租賃契約書為證，可堪採
    信。故此部分支出可列為必要支出。
  健保費2,636元，債務人提出收據為佐，可以採信。故此部
    分支出可列為必要支出。
  教育費4,500元，據債務人所提出之戶籍謄本，債務人子女
    分別為13歲、12歲、10歲，除長子為青少年外，均係學齡兒
    童，本院認為教育費每月每人以500元妥，故總額為1,500元
    。
  水費400元、電費600元、瓦斯費500元、電話費500元，債務
    人均未提出單據為證，然本院認為此等均屬吾人日常所需者
    ，且所列費用尚無浮誇之處，均可列為必要支出，總計為2,
    000元。
    從而，應認債務人每月必要支出金額為2萬5,636元（計算式
    ：13,500+6,000+2,636+1,500＋2,000＝25,636）。
四、綜上，以債務人之每月收入3萬3,300元，扣除其每月必要支
    出2萬5,636元，餘7,664元，無法負擔荷蘭銀行所提清償方
    案9,757元。至荷蘭銀行提出之2階段協商方案是採2階段償
    還，最後1期（即6年後）需一次還清或再行協商，而債務人
    日後經濟狀況是否好轉，薪資收入是否增加，均無法確知，
    如何期待債務人得以履行荷蘭銀行所提之2階段還款方案。
    從而，債務人主張其有不能清償之虞，應可採信。此外，本
    件又查無債務人有同條例第6條第3項、第8條或第46條各款
    所定駁回更生聲請之事由存在，則債務人聲請更生，與法尚
    無不符，應予准許，並依同條例第16條第1項之規定命司法
    事務官進行本件更生程序。爰裁定如主文。
中    華    民    國    98    年    6     月    25    日
              民事第一庭    法      官  張鶴齡
上為正本係照原本作成。
本件不得抗告。
本裁定已於98年6月25日下午5時公告。
中    華    民    國    98    年    6     月    25    日
                            書  記  官  王博昭


司法院資訊處製作；財團法人民間司法改革基金會備份。
